臺灣高雄地方法院刑事判決
110年度訴字第551號
公  訴  人  臺灣高雄地方檢察署檢察官
被      告  張雅筑



上列被告因妨害自由案件，經檢察官提起公訴（109年度偵緝字
第1148號），被告於本院準備程序進行中，就被訴事實為有罪之
陳述，經合議庭裁定由受命法官獨任進行簡式審判程序，判決如
下：
    主  文
張雅筑共同犯私行拘禁罪，處有期徒刑參月，如易科罰金，以新
臺幣壹仟元折算壹日。
    事  實
一、緣李偉傑（業經本院以109年度訴字第177號判決有期徒刑1
    年）不滿唐偉舜向警方指證其販賣毒品，且已向其收費新臺
    幣（下同）2、3萬元卻未維修其車輛致報廢等私怨，先推周
    子浩（業經本院以109年度訴字第177號判決有期徒刑6月）
    於民國106年11月25日零時11分許，駕駛車輛搭載鐘千金（
    業經本院以109年度訴字第177號判決有期徒刑5月），前往
    唐偉舜位於高雄市○○區○○○路000巷00○0號住處，以提供毒品
    供吸食為由，誘騙唐偉舜上車，載至高雄市○○區○○○路 000
    號「諾曼蒂汽車旅館」 501 號房內（下稱諾曼蒂旅館），
    李偉傑遂意圖為自己不法之所有，基於恐嚇取財之犯意，假
    藉遭唐偉舜指證販毒之名義，恐嚇唐偉舜要賠償 20 萬元息
    事費用，且說「如果今天沒有處理好，就要把你收起來」等
    語（台語，要讓你死之意），致唐偉舜因此心生畏懼，主動
    將身上錢包（內有 100 多元）、手機等物交給李偉傑，而
    李偉傑認該財物價值不高，不足抵債及滿足其索求，並認唐
    偉舜一時無法籌出錢來，遂主導並與周子浩、鐘千金、林昱
    成（業經本院以 109 年度訴字第 177 號判決有期徒刑6月
    ）及楊偉恩（業經檢察官通緝到案）等人共同基於私行拘禁
    、傷害（傷害部分業經唐偉舜撤回告訴，業經檢察官另為不
    起訴處分）之犯意聯絡及行為分擔，李偉傑命唐偉舜坐在椅
    子上，以控制其行動自由，且分別指揮在場之周子浩持束帶
    綁唐偉舜雙手，由李偉傑持拖鞋，林昱成、周子浩及楊偉恩
    分持束帶或徒手，輪流朝唐偉舜身體及頭部毆打，致唐偉舜
    受有頭皮、雙耳、頸、臉與雙手多處擦傷等傷勢，嗣周子浩
    先離開該旅館。李偉傑等人於同（25）日3時許，因投宿時
    間已到，一行人則先行退房，並均承前之犯意，由李偉傑駕
    駛，鐘千金坐副駕駛座，林昱成坐在後座控制唐偉舜行動自
    由，押著唐偉舜外出，在高雄市三民區九如路靠近國立高雄
    科工館之小北百貨（下稱小北百貨），推由鐘千金下車購買
    透明膠帶、土黃色膠帶，再返回諾曼蒂旅館不詳房號房間內
    ，李偉傑叫林昱成利用膠帶綑綁唐偉舜之手腳、黏封嘴巴，
    並命唐偉舜坐在地上，以此方式，繼續拘禁並剝奪唐偉舜行
    動自由嗣於同（25）日6時30分許，李偉傑復叫周子浩開車
    過來，周子浩仍承前共同私行拘禁之犯意，續將唐偉舜押往
    張雅筑位於高雄市○○區○○路000巷00弄00○0號3樓居所（下稱
    瑞興路居所），張雅筑明知唐偉舜係遭押前往其瑞興路居所
    ，竟仍基於相同私行拘禁犯意聯絡，加入對唐偉舜私行拘禁
    之行為，而同意提供場所供其等繼續私行拘禁唐偉舜，嗣林
    昱成則在張雅筑瑞興路居所內，利用膠帶綑綁唐偉舜身體、
    嘴巴、手腳、大腿、腳踝等處，以拘禁並剝奪唐偉舜行動自
    由，在場之李偉傑、周子浩、林昱成、楊偉恩、張雅筑遂於
    同（25）日上午9時許後，陸續各自離去後，唐偉舜見狀於
    同日10時許自行脫困後，報警而為警查知上情。
二、案經唐偉舜訴由高雄市政府警察局鳳山分局報請臺灣高雄地
    方檢察署檢察官偵查起訴。
    理  由
一、本件被告張雅筑所犯係死刑、無期徒刑、最輕本刑為3 年以
    上有期徒刑以外之罪，其於準備程序中就被訴事實為有罪之
    陳述，經告知簡式審判程序之旨，並聽取當事人之意見後，
    本院合議庭認無不得或不宜改依簡式審判程序進行之情形，
    爰依刑事訴訟法第273 條之1 第1 項、第284 條之1 之規定
    ，裁定本件由受命法官獨任進行簡式審判程序。又本件卷內
    之證據資料，依刑事訴訟法第273 條之2 之規定，簡式審判
    程序之證據調查，不受刑事訴訟法第159 條第1 項、第161
    條之2、 第161 條之3 、第163 條之1 及第164 條至第170
    條規定之限制，均合先敘明。
二、上揭犯罪事實，業據被告於本院審理時坦承不諱(院卷第156
    頁、第168頁)，核與證人即告訴人唐偉舜（警一卷第151頁
    至第153頁、第155頁至第169頁，偵一卷第237頁至第243頁)
    、證人即共犯李偉傑(警一卷第5頁至第9頁，偵一卷第197頁
    至第199頁)、周子浩(警一卷第39頁至第42頁，偵一卷第187
    頁至第190頁)、鐘千金(警一卷第73頁至第77頁，偵一卷第1
    87頁至第190頁、第269頁至第271頁)、林昱成(警一卷第95
    頁至第99頁，偵一卷第175頁、第176頁)於警詢及偵訊證述
    情節大致相符，復有瑞生醫院診斷證明書(警一卷第171頁)
    、唐偉舜傷勢照片(警一卷第199頁至第205頁)、唐偉舜指證
    被告照片(警一卷第183頁)、監視器錄影翻拍畫面(警一卷第
    185頁至第193頁)、唐偉舜臉書帳號及來電訊息之手機畫面
    截圖(警一卷第197頁至第199頁)在卷可佐。足證被告前開自
    白與事實相符而堪採信。從而，本件事證明確，被告犯行堪
    以認定，應依法論科。
三、按被告為本件行為後，刑法第302條之規定於108年12月25日
    修正公布，並自同年月27日生效施行。惟本次修法內容係將
    罰金數額調整換算後予以明定，不生新舊法比較問題，應依
    一般法律適用原則，直接適用修正後刑法第302條之規定。
    次按共同正犯之成立，祇須具有犯意之聯絡及行為之分擔，
    既不問犯罪動機起於何人，亦不必每一階段犯行，均須參與
    ，若共同實施犯罪行為之人，在共同意思範圍內，各自分擔
    犯罪行為之一部，相互利用他人之行為，以達其犯罪之目的
    ，其成立不以全體均參與實施犯罪構成要件之行為為要件；
    參與犯罪構成要件之行為者，固為共同正犯；以自己共同犯
    罪之意思，參與犯罪構成要件以外之行為，亦均應認為共同
    正犯，使之對於全部行為所發生之結果，負其責任。末按刑
    法第302 條第1 項及第304 條第1 項之罪，其所保護之法益
    均為被害人之自由，而私行拘禁，即不外以強暴、脅迫為手
    段，其罪質本屬相同，惟第302 條第1 項之法定刑，既較第
    304 條第1 項為重，則以私行拘禁之方法妨害人自由，縱其
    目的在使人行無義務之事，或妨害人行使權利，仍應逕依第
    302 條第1 項論罪，並無適用第304 條第1 項之餘地（最高
    法院29年上字第3757號判例要旨參照）。查被告見唐偉舜遭
    押至其位於瑞興路居所，仍同意提供場所供其他共犯繼續私
    行拘禁唐偉舜，被告雖未自始至終參與各階段之犯行，但主
    觀上對其提供場所之行為，係其他共犯對唐偉舜繼續私行拘
    禁犯罪計畫不可或缺之重要環節，已有所知悉，其仍同意提
    供場所供其他共犯對唐偉舜私行拘禁，顯然與其他共犯間，
    在合同意思範圍內，各自分擔本件犯罪行為之一部，彼此相
    互利用他人之行為，最終共同達成其等犯罪之目的，依前揭
    說明，被告自應就本件犯行所發生之結果，同負其責。核被
    告上開所為，係犯刑法第302 條第1 項之剝奪他人行動自由
    罪。被告與李偉傑、周子浩、鐘千金、林昱成及楊偉恩，就
    上開犯行，互有犯意聯絡及行為分擔，為共同正犯。爰審酌
    被告明知唐偉舜於案發日上午6時30許遭押往其位於瑞興路
    居所，竟仍同意提供場所供其他共犯繼續私行拘禁唐偉舜，
    迄至同日早上9時許後，與其他共犯陸續各自離去後，唐偉
    舜見狀於同日10時許自行脫困，被告雖以上開提供場所之方
    式參與犯行，但被告並未實際動手拘束唐偉舜之身體、手腳
    、嘴巴，且唐偉舜遭押至其位於瑞興路居所之前其他共犯的
    犯行，被告未有實際行動參與，是被告之參與程度相較於其
    他共犯而言，情節較輕，復考量被告教育程度為高中肄業、
    目前從事服務業，月收入約25,000元，未婚無子女之家庭及
    經濟狀況(詳警詢筆錄受詢問人欄所載，及被告於本院審理
    所供)等一切具體情狀，量處如主文所示之刑，並諭知易科
    罰金之折算標準，以資儆懲。　
據上論斷，應依刑事訴訟法第273 條之1 第1 項、第284 條之1
、第299 條第1 項前段，刑法第302 條第1 項、第41條第1 項前
段，刑法施行法第1 條之1 第1 項，判決如主文。
本案經檢察官羅水郎提起公訴，檢察官葉容芳到庭執行職務。　
中　　華　　民　　國　　111 　年　　4 　　月　　21　　日

                  刑事第九庭    法　官  陳俊宏
以上正本證明與原本無異。
如不服本判決應於收受送達後20日內向本院提出上訴書狀，並應
敘述具體理由；如未敘述上訴理由者，應於上訴期間屆滿後20日
內向本院補提理由書（均須按他造當事人之人數附繕本）「切勿
逕送上級法院」。
中　　華　　民　　國　　111 　年　　4 　　月　　21　　日
　　　　　　　　　　　　　　　  書記官  李佳玲
附錄本案論罪科刑法條：
中華民國刑法第302條
私行拘禁或以其他非法方法，剝奪人之行動自由者，處5年以下
有期徒刑、拘役或9千元以下罰金。
因而致人於死者，處無期徒刑或7年以上有期徒刑；致重傷者，
處3年以上10年以下有期徒刑。
第1項之未遂犯罰之。